【裁判字號】    98,訴,248
【裁判日期】    980331
【裁判案由】    違反毒品危害防制條例
【裁判全文】
臺灣嘉義地方法院刑事判決               98年度訴字第248號
公  訴  人  臺灣嘉義地方法院檢察署檢察官
被      告  甲○○
                    （另案臺灣嘉義監獄鹿草分監執行中）
上列被告因毒品危害防制條例案件，經檢察官提起公訴（98年度
毒偵字第267號），本院合議庭裁定由受命法官獨任行簡式審判
程序，判決如下：
    主  文
甲○○施用第一級毒品，累犯，處有期徒刑柒月。
    犯 罪 事 實
一、甲○○前因施用毒品案件，經本院以89年度毒聲字第1061號
    裁定送觀察勒戒後，認無繼續施用毒品傾向，於民國89年11
    月13日釋放，並經臺灣嘉義地方法院檢察署檢察官於同日以
    89年度毒偵字第1046號為不起訴處分確定。又因於93年間施
    用毒品之毒品危害防制條例案件，經本院以93年度訴字第21
    6號判處有期徒刑8月確定，於94年11月15日假釋，並於95年
    4月1日假釋期滿，所餘刑期內未經撤銷假釋，其未執行之刑
    ，以已執行論。其因毒品危害防制條例案件，經本院以95年
    度訴字第349號判處有期徒刑9月確定，因竊盜案件，經本院
    以95年度嘉簡字第1647號判處有期徒刑6月確定，上開2罪經
    減刑裁定為應執行有期徒刑7月確定，於96年7月16日執行完
    畢。仍不知悔改，於觀察勒戒執行完畢釋放後，再基於施用
    第1級毒品海洛因之犯意，於97年12月9日13時許，在嘉義市
    西區○○○街172號住處，以將海洛因加水溶解後，再用針
    筒注射身體之方式，施用海洛因1次。嗣於97年12月11日14
    時30分許，在嘉義市○○路與友平路口為警盤查，在未有偵
    查犯罪職權之公務員發覺前，於警詢時供承施用上情，對於
    未發覺之犯罪自首而接受裁判，並於同日14時45分許，經警
    徵得其同意採尿送驗，確呈嗎啡陽性反應。
二、案經嘉義市政府警察局第一分局報請臺灣嘉義地方法院檢察
    署檢察官偵查起訴，經本院合議庭裁定由受命法官獨任行簡
    式審判程序。
    理  由
一、訊據被告甲○○對於在上揭時地施用海洛因1次之犯行，於
    本院準備程序及審理時均坦承不諱（見本院卷第24、32頁）
    ，且被告於97年12月11日14時45分許，經警採尿送驗結果，
    呈嗎啡陽性反應，有臺灣檢驗科技股份有限公司濫用藥物尿
    液檢驗報告、尿液送驗姓名對照表1份在卷可參（見警卷第
    4-5頁），足認被告之自白與事實相符。
二、按毒品危害防制條例於92年7月9日修正公布，自93年1月9日
    施行，其中第20條、第23條將施用毒品之刑事處遇程序，區
    分為「初犯」及「5年內再犯」、「5年後再犯」。依其立法
    理由之說明：「初犯」，經觀察、勒戒或強制戒治後，應為
    不起訴處分或不付審理之裁定；經觀察、勒戒或強制戒治執
    行完畢釋放後，「5年內再犯」者，因其再犯率甚高，原實
    施之觀察、勒戒及強制戒治既已無法收其實效，爰依法追訴
    或裁定交付審理。至於經觀察、勒戒或強制戒治執行完畢釋
    放後，「5年後再犯」者，前所實施之觀察、勒戒或強制戒
    治已足以遮斷其施用毒品之毒癮，為期自新及協助其斷除毒
    癮，仍適用「初犯」規定，先經觀察、勒戒或強制戒治之程
    序。從而依修正後之規定，僅限於「初犯」及「5年後再犯
    」二種情形，始應先經觀察、勒戒或強制戒治程序。倘被告
    於5年內已再犯，經依法追訴處罰，縱其第3次（或第3次以
    上）再度施用毒品之時間，在初犯經觀察、勒戒或強制戒治
    執行完畢釋放5年以後，已不合於「5年後再犯」之規定，且
    因已於「5年內再犯」，顯見其再犯率甚高，原實施觀察、
    勒戒或強制戒治，已無法收其實效，即應依該條例第10條處
    罰，最高法院95年度第7次刑事庭會議決定可資參照。查被
    告前因施用毒品案件，經本院以89年度毒聲字第1061號裁定
    送觀察勒戒後，認無繼續施用毒品傾向，於89年11月13日釋
    放，並經臺灣嘉義地方法院檢察署檢察官於同日以89年度毒
    偵字第1046號為不起訴處分確定。又因於93年間施用毒品之
    毒品危害防制條例案件，經本院以93年度訴字第216號判處
    有期徒刑8月確定，於94年11月15日假釋，並於95年4月1日
    假釋期滿，所餘刑期內未經撤銷假釋，其未執行之刑，以已
    執行論，有臺灣高等法院被告前案紀錄表1份附卷可憑，是
    被告於觀察勒戒執行完畢釋放後，於5年內已再犯，並經依
    法追訴處罰，雖其本件再度施用毒品之時間，在經觀察勒戒
    執行完畢釋放5年以後，已不合於「5年後再犯」之規定，依
    上開決定，應依法追訴處罰甚明。本件事證明確，被告之犯
    行堪予認定。
三、核被告所為，係犯毒品危害防制條例第10條第1項之施用第1
    級毒品罪。被告持有海洛因進而施用之，其持有之低度行為
    應為施用之高度行為所吸收，不另論罪。被告前因毒品危害
    防制條例案件，經本院以95年度訴字第349號判處有期徒刑9
    月確定，因竊盜案件，經本院以95年度嘉簡字第1647號判處
    有期徒刑6月確定，上開2罪經減刑裁定為應執行有期徒刑7
    月確定，於96年7月16日執行完畢，此有臺灣高等法院被告
    前案紀錄表1份在卷可參，其受徒刑之執行完畢後，5年以內
    故意再犯本件有期徒刑以上之罪，為累犯，應依刑法第47條
    第1項規定加重其刑。被告為警盤查，在未有偵查犯罪職權
    之公務員發覺前，於警詢時供承施用海洛因乙節，有警詢筆
    錄1份附卷可憑（見警卷第2頁），是被告對於未發覺之上揭
    犯罪自首而接受裁判，爰依刑法第62條前段規定減輕其刑，
    並先加後減輕其刑。爰審酌被告前因施用毒品犯行，經觀察
    勒戒執行完畢，猶不思藉機徹底戒除施用毒品之惡習，再次
    施用毒品，惟其施用毒品係自戕行為，及本件施用毒品之手
    段，其犯後坦承犯行態度良好等一切情狀，量處如主文所示
    之刑，以示懲儆。
據上論斷，應依刑事訴訟法第273條之1第1項、第299條第1項前
段，毒品危害防制條例第10條第1項，刑法第11條前段、第47條
第1項、第62條前段，判決如主文。
本案經檢察官陳昱奉到庭執行職務。
中    華    民    國    98    年    3     月    31    日
                    刑事第二庭  法  官  卓春慧
以上正本證明與原本無異。
如不服本判決應於收受判決後10日內向本院提出上訴書狀，並應
敘述具體理由；其未敘述上訴理由者，應於上訴期間屆滿後20日
內向本院補提理由書（均須按他造當事人之人數附繕本）「切勿
逕送上級法院」。
中    華    民    國    98    年    3     月    31    日
                                書記官  李玫娜
附錄論罪科刑法條全文：
毒品危害防制條例第10條第1項：
施用第一級毒品者，處6月以上5年以下有期徒刑。


司法院資訊處製作；財團法人民間司法改革基金會備份。
